臺灣新北地方法院民事判決
111年度訴字第1116號
原      告  林奕坊  

被      告  孫自強  
上列當事人間請求確認委任關係不存在事件，經本院於民國111
年10月17日言詞辯論終結，判決如下：
    主      文
一、確認原告與被告間就如附件所示法律服務委任契約之委任關
    係不存在。
二、訴訟費用由被告負擔。
    事實及理由
壹、程序部分：
一、按當事人得以合意定第一審管轄法院，但以關於由一定法律
    關係而生之訴訟為限。前項合意，應以文書證之，民事訴訟
    法第24條定有明文。經查，本件兩造於如附件所示之法律服
    務委任契約(下稱系爭委任契約)第8條約定「雙方如就本契
    約權益義務之爭執，合意以臺灣新北地方法院為第一審管轄
    」，有系爭委任契約在卷可考（見本院卷第19頁），是本院
    就本件訴訟自有管轄權，先予敘明。
二、被告經合法通知，未於最後言詞辯論期日到場，核無民事訴
    訟法第386條各款所列情形，爰依原告聲請，由其一造辯論
    而為判決。
貳、實體部分：
一、原告主張：
　㈠緣原告曾於民國107年9月14日至109年3月25日間，受雇於訴
    外人李信志經營之布丁娛樂王國事業有限公司(址設新北市○
    ○區○○路0段0巷0號2樓，下稱布丁公司)擔任法務長一職，但
    未曾任職於李信志智慧財產權事務所(址設新北市○○區○○路0
    0巷0號)。
　㈡原告於109年1月9日收到臺北律師公會函文，得知被告申訴原
    告違反倫理風紀。原告十分錯愕，因原告並不認識被告，亦
    未曾見過被告提出之系爭委任契約、李信志智慧財產權事務
    所林奕坊律師名片。系爭委任契約上雖有「林奕坊律師」印
    文，然原告都將印章放置在獨立辦公室裡的包包或辦公桌抽
    屜中，並未放置在布丁公司之公共辦公區域，且用印均須經
    原告親自用印，加之系爭委任契約簽約日為108年5月18日星
    期六，原告與家人出遊，並未上班，故確信系爭委任契約非
    出於己手，原告亦未曾授予他人代理權。
　㈢而李信志因盜用或偽造原告印章之情事事跡敗露而藉故資遣
    原告，原告已於111年3月29日對李信志提出偽造文書之刑事
    告訴。
　㈣又原告並未承認李信志以原告名義所為之簽立系爭委任契約
    之法律行為，被告亦無定相當期限催告原告是否承認，故系
    爭委任契約對原告不生效力，兩造間之委任關係自不存在等
    語。
　　並聲明：如主文所示。
二、被告雖未於言詞辯論期日到場，惟曾具狀表示：
　㈠被告於108年5月18日前往李信志智慧財產權事務所與所長李
    信志及該所律師討論案情，當時該律師遞交名片，名片上名
    字是林奕坊律師，但該律師未表明其非林奕坊律師，同日簽
    訂系爭委任契約，契約上記載受任律師為林奕坊。委任期間
    ，被告數度詢問李信志委任案件之處理情形，李信志均稱會
    轉達林奕坊律師，但均無下文，始終一直敷衍及藉故拖延。
    直至108年12月初，被告從同一案件其他被害人處得知檢察
    官業已結案，但被告未被列入被害人名單，被告立刻詢問李
    信志，但仍未獲回應，被告依締約時取得之名片聯繫林奕坊
    律師，但電話並未打通，被告再詢問李信志，一樣被敷衍安
    撫，故被告在不相信會被妥善處理之情形下，於108年12月1
    0日向警局備案，並向律師公會申訴。
　㈡原告遭李信志盜用其林奕坊律師印章，對於系爭委任契約的
    存在始終不知情，原告與被告同為本件事件之被害人，被告
    深感同情，就原告於本件所列一切主張及證據均不爭執，並
    願就本件為認諾，訴訟費用應由原告負擔等語置辯。
三、本院之判斷：
　㈠按確認法律關係之訴，非原告有即受確認判決之法律上利益
    者，不得提起之，民事訴訟法第247條第1項定有明文。所謂
    即受確認判決之法律上利益，係指法律關係之存否不明確，
    原告主觀上認其在法律上之地位有不安之狀態存在，且此種
    不安之狀態，能以確認判決將之除去者而言（最高法院42年
    度台上字第1031號判決參照）。本件原告主張其「林奕坊律
    師」印文遭李信志偽造或盜用，李信志並以上開印文與被告
    簽訂系爭委任契約，然李信志並未為被告處理委任事務，被
    告遂向臺北律師公會申訴原告違反律師倫理規範及律師法，
    致原告遭桃園律師公會移付臺灣律師懲戒委員會懲戒，則兩
    造間委任關係是否存在即不明確，致原告在主觀上認其在私
    法上之地位有受侵害之危險，而該不安之狀態得以本判決除
    去之，依前揭說明，應認原告有即受確認判決之法律上利益
    ，得提起本件確認之訴，合先敘明。
　㈡次按當事人於言詞辯論時為訴訟標的之認諾者，應本於其認
    諾為該當事人敗訴之判決，民事訴訟法第384條定有明文。
    然被告並未於言詞辯論到場，僅是具狀表示願意認諾，則本
    件尚不符合上揭規定，依法不得為認諾判決。
　㈢原告主張其未親自於108年5月18日與被告締結系爭委任契約
    乙情，業據提出高速公路通行交易明細、出遊照片等件為證
    (見本院卷第37頁至第43頁)，且為被告所不爭執，而依李信
    志於臺灣新北地方檢察署109年度他字第1959號違反律師法
    案件檢察官偵訊時所供稱：締約當天原告請假等語(見本院
    卷第183頁)，堪可認定108年5月18日原告未親自締結系爭委
    任契約之事實。
　㈣原告未授權李信志代理締結系爭委任契約：
　  原告主張其未授權李信志締結系爭委任契約乙節，為被告所
    不爭執，而李信志於上開刑事案件偵查時雖供稱：系爭委任
    契約是我直接用電腦繕打列印出來的，當天我是幫原告約被
    告的，我幫原告受理這個案子之後，我再交給原告，我想說
    等原告回來之後我再交給原告，我用原告的名義簽約，是因
    為我認為這不會違反原告的意願，因為我覺得這對原告有利
    。系爭委任契約上的律師印文，我是從原告的辦公室拿的，
    他沒有要求我這麼做，我認為沒有危害到他的利益。被告這
    個案子我有知會原告，我有把相關資料放在原告桌上，另外
    被告拿到的林奕坊名片，是我幫原告印的，雖然原告沒有在
    我的智慧財產權事務所工作，但因為可以從事智慧財產權的
    業務等語(見本院卷第183頁至第186頁)，可知系爭委任契約
    係李信志所製作、用印，且原告的律師章是李信志自行拿取
    使用，甚者李信志係自行決定用原告名義簽約。雖李信志於
    偵查案件中辯稱其有先告知原告，但若原告願受委任案件，
    何以會約在原告出遊日締結委任契約？且若原告果真授權，
    何以李信志會供稱「我想說等原告回來之後我再交給原告」
    ，「我用原告的名義簽約，是因為我認為這不會違反原告的
    意願，因為我覺得這對原告有利。」並稱原告沒有要求伊去
    原告辦公室拿律師章，但其會去原告辦公室拿律師章用印，
    是因為其認為這麼做沒有危害到原告的利益等語？在在可徵
    李信志未事先取得原告之授權。此外，李信志雖稱事後有將
    締約資料轉交原告，然李信志於偵查中並未提出任何證據以
    實其說，此經本院調取上開偵查案件查閱無訛，是故尚難僅
    因李信志之上開供述，逕認原告有授權李信志締結系爭委任
    契約。則原告主張其未授權李信志代理締結系爭委任契約乙
    節，亦可認定。
　㈤綜上，原告既未親自與被告締結系爭委任契約，復未授權李
    信志代理與被告締結系爭委任契約，且原告亦未承認李信志
    以原告名義簽立系爭委任契約之法律行為，被告也無定相當
    期限催告原告是否承認，故系爭委任契約對原告不生效力，
    原告主張兩造間就系爭委任契約之委任關係不存在等情，應
    為可採。　　
四、從而，原告依民事訴訟法第247條第1項之規定，請求確認與
    被告間就系爭委任契約之委任關係不存在，為有理由，應予
    准許。
五、訴訟費用負擔之依據：民事訴訟法第78條。
中　　華　　民　　國　　111 　年　　11　　月　　21　　日
                  民事第七庭    法　官　謝宜雯
以上正本係照原本作成
如對本判決上訴，須於判決送達後20日內向本院提出上訴狀。如
委任律師提起上訴者，應一併繳納上訴審裁判費。
中　　華　　民　　國　　111 　年　　11　　月　　21　　日
                                書記官　劉德玉